臺灣新竹地方法院民事裁定
111年度消債聲免字第7號
聲  請  人  
即債務人    謝玉樹  


上列當事人因消費者債務清理事件，聲請免責，本院裁定如下：
 
    主  文
聲請人即債務人謝玉樹應予免責。 
    理  由
一、按法院裁定開始清算程序後，債務人有薪資、執行業務所得
    或其他固定收入，而普通債權人之分配總額低於債務人聲請
    清算前2年間，可處分所得扣除自己及依法應受其扶養者所
    必要生活費用之數額者，法院應為不免責之裁定，消費者債
    務清理條例（下稱消債條例）第133條前段定有明文。又債
    務人因該條例第133條之情形，受不免責之裁定確定後，繼
    續清償達該條規定之數額，且各普通債權人受償額均達其應
    受分配額時，得聲請法院裁定免責，復為該條例第141條所
    明定。是若債務人繼續清償達第133條所訂數額而依第141條
    規定聲請法院裁定免責時，法院即無裁量餘地，應為免責之
    裁定（司法院97年第4期民事業務研究會第15號研究意見參
    照）。
二、本件聲請意旨略以：聲請人前經本院認定具消債條例第133
    條規定之事由，於民國（下同）111年6月16日以111年度消
    債職聲免字第6號裁定不予免責確定後，已繼續清償達消債
    條例第133條規定之數額，且各相對人亦均按比例受償，現
    已償還新臺幣（下同）共計554,281元，另債權人臺灣銀行
    之就學貸款連帶保證債務，主債務人已足額清償而消滅，爰
    依消債條例第141條之規定，聲請裁定准予免責等語。　　
三、經查：
㈠、本件聲請人即債務人謝玉樹前於109年7月17日聲請更生，惟
    經本院調查債權人之債權額已逾1,200萬元，聲請人改聲請
    清算，經本院以109年度消債清字第48號裁定自110年3月9日
    17時起開始清算程序，嗣經本院司法事務官認本件債務人名
    下並無具有清算價值之財產，堪認不敷清償繼續進行清算程
    序所需之財團費用及債務，以110年度司執消債清字第2號裁
    定終止清算程序確定，惟聲請人有消債條例第133條前段所
    定不免責事由，經本院於111年6月16日以111年度消債職聲
    免字第6號裁定不免責確定等情，業經本院依職權調取本院1
    09年度消債清字第48號、110年度司執消債清第2號、111年
    消債職聲免字第6號卷宗核閱屬實。從而，聲請人前經本院
    依消債條例第133條規定裁定不予免責，則其再依同條例第1
    41條向本院聲請免責，揆諸首揭說明，本院即應審酌聲請人
    是否符合消債條例第141條規定，即債務人清償是否達第133
    條所定數額，及全體普通債權人受償額是否均達應受分配額
    等要件。
㈡、本院前開裁定（111年度消債職聲免字第6號）認聲請人構成
    消債條例第133條事由而裁定不免責，並指明聲請人於聲請
    清算前二年間可處分所得總額扣除自己之必要生活費用總額
    ，尚餘553,288元，普通債權人於清算程序中未獲任何分配
    等情，有前開裁定附於本院111年度消債職聲免字第6號卷內
    可參。又聲請人主張其於本院111年度消債職聲免字第6號裁
    定確定後，已繼續清償普通債權人，總計清償554,281元，
    已達消債條例第133條所定之數額，且各債權人受償額均達
    其應受分配額等情，業據其提出匯款憑條影本、臺灣銀行債
    務清償證明書影本附卷為憑（見本院卷第31-37、41頁），
    經本院依職權函查各債權人是否受償，債權人萬榮行銷股份
    有限公司、仲信資融股份有限公司、臺灣銀行股份有限公司
    對本院函查之聲請人主張還款金額未具狀爭執，其餘債權人
    則回函表示自聲請人受不免責裁定後確有受償，此有上開債
    權人陳報狀在卷為證（見本院卷第79、81、85、93、95、99
    、105、111頁），既有上開匯款憑條影本、債權人陳報狀可
    據，是聲請人主張其於受不免責裁定確定後，已清償達消債
    條例第133條所定數額，且各普通債權人受償額達其應受分
    配額，堪信真實，則其依消債條例第141條規定聲請免責，
    即屬有據。
㈢、至債權人良京實業股份有限公司表示聲請人經本院裁定不免
    責確定後不到一月，竟能再提出至少553,288元清償各債權
    人，顯然其先前於清算程序中曾隱匿財產或借新債還舊債，
    自不應予免責云云（見本院卷第85頁）。惟按「債務人於清
    算程序後，原則上應予免責，例外有消債條例第133條或第1
    34條之情形，始不予免責。債務人前因有消債條例第133條
    之情形而裁定不予免責，惟其於不免責裁定確定後，已繼續
    清償達該條規定之數額，且各普通債權人受償額均達其應受
    分配額時，於債務人依消債條例第141條規定再次聲請免責
    時，法院即應裁定予以免責，並無裁量之餘地」（臺灣高等
    法院暨所屬法院104年法律座談會民事類提案第24號問題㈡之
    研討結果意見、司法院97年第4期民事業務研究會第15號研
    究意見參照）。揆諸上開說明，本院僅需就其有無符合消債
    條例第141條之要件而為審查，無須再斟酌原不免責事由之
    情節及其他一切情狀，何況聲請人自裁定開始清算程序起迄
    今，平均每月收入35,000元扣除必要支出16,213元後，尚有
    餘額，且經聲請人陳報就上開餘額，再加以省吃儉用以清償
    債務等語（見本院卷第14頁），可見債務人尚有能力負擔上
    開金額，是以債權人所執前開主張，均不足據為債務人應不
    免責之理由。
四、綜上所述，本件聲請人前於受不免責之裁定確定後，已繼續
    清償債務達消債條例第133條所規定之數額，且各普通債權
    人受償額均達其應受分配額，已符合同條例第141條第1項所
    規定之免責事由。從而，聲請人聲請免責，為有理由，應予
    准許，爰裁定如主文。
中    華    民    國    111    年     12    月    5   日
                  民事第二庭  法  官  鄭政宗
以上正本係照原本作成。
如不服本裁定，應於裁定送達後10日內，以書狀向本院提出抗告
，並繳納抗告費新臺幣1000元。
中    華    民    國    111    年     12    月   5    日
                              書記官  黃志微